【裁判字號】    98,易,1252
【裁判日期】    980521
【裁判案由】    毀損債權
【裁判全文】
臺灣臺中地方法院刑事判決              98年度易字第1252號
公  訴  人  臺灣臺中地方法院檢察署檢察官
被      告  乙○○
上列被告因損害債權案件，經檢察官提起公訴（97年度偵字第29
199號），本院判決如下：
   主    文
乙○○無罪。
    理    由
一、公訴意旨略以：被告乙○○為瑗茂科技股份有限公司（下稱
    瑗茂公司）解散後之清算人，瑗茂公司應返還價金新臺幣（
    下同）二十一萬零二百五十元及法定利息、訴訟費用予告訴
    人即昱冠保險經紀人股份有限公司（下稱昱冠公司），昱冠
    公司並已對瑗茂公司取得民事確定判決，即將對瑗茂公司之
    客戶所應支付瑗茂公司之網路系統服務費債權執行強制執行
    之際，被告乙○○竟自民國九十六年九月起，通知瑗茂公司
    之客戶，將客戶應支付瑗茂公司之系統服務費轉匯至由被告
    乙○○擔任負責人之君睿科技有限公司（下稱君睿公司）之
    帳戶，以此方式損害昱冠公司之債權。因認被告涉犯刑法第
    三百五十六條之損害債權罪嫌等語。
二、按犯罪事實應依證據認定之，無證據不得認定其犯罪事實，
    又不能證明被告犯罪者，應諭知無罪之判決，刑事訴訟法第
    一百五十四條第二項、第三百零一條第一項分別定有明文。
    又認定不利於被告之事實，須依積極證據，苟積極證據不足
    為不利於被告事實之認定時，即應為有利於被告之認定，更
    不必有何有利之證據；又告訴人之告訴，係以使被告受刑事
    訴追為目的，是其陳述是否與事實相符，仍應調查其他證據
    以資審認（最高法院三十年度上字第八一六號、五十二年臺
    上字第一三○○號判例意旨參照）。次按刑法第三百五十六
    條之損害債權罪，係以「債務人」於將受強制執行之際，意
    圖損害債權人之債權而處分隱匿財產為成立要件，是其犯罪
    主體以將受強制執行之「債務人」本人為限，為身分犯，且
    所謂「債務人」，係指在執行名義上負有債務之人，又自然
    人與法人，二者分屬不同之權利義務主體，法人格不同，若
    債務人係「法人」，其他任何自然人因均非債務人，且該條
    又無「法人犯罪，處罰其負責人」之規定，自無由成立本罪
    （參見最高法院九十年度臺非字第七一號刑事判決、臺灣高
    等法院臺中分院九十四年度上易字第一四三二號刑事判決，
    均同此旨）。
三、證據能力之說明：查檢察官及被告乙○○對於本判決所引用
    之下列各項證據方法之證據能力，於法院調查證據時，知有
    刑事訴訟法第一百五十九條第一項不得為證據之情形，亦未
    於言詞辯論終結前聲明異議，茲審酌該等言詞陳述及書面作
    成時之情況，並無不宜作為證據之情事，依刑事訴訟法第一
    百五十九條之五之規定，自得作為證據，合先敘明。
四、公訴人認被告涉犯前開損害債權罪嫌，無非係以：昱冠公司
    之法定代理人甲○於偵查中之指訴及卷附匯款帳戶更改通知
    書影本，為其所憑之論據。訊據被告堅詞否認有前揭損害債
    權之不法犯行，辯稱：瑗茂公司之債務不應由我一人負擔，
    本案債權確立之前瑗茂公司已經解散了，我並非故意將客戶
    的匯款轉移至君睿公司等語。經查，本件公訴主張之瑗茂公
    司應返還價金二十一萬零二百五十元及法定利息、訴訟費用
    予昱冠公司，昱冠公司已對瑗茂公司取得民事確定判決乙節
    ，係指昱冠公司（即原告）對瑗茂公司（即被告）所提出之
    返還價金民事訴訟，嗣前開民事訴訟經本院臺中簡易庭以九
    十六年度中簡字第一八八五號判決瑗茂公司應給付昱冠公司
    二十一萬零二百五十元，及自九十六年三月七日起至清償日
    止，按年息百分之五計算之利息，瑗茂公司並應負擔二千三
    百二十元之第一審訴訟費用，嗣該案之被告即瑗茂公司不服
    並提出上訴，經本院以九十六年度簡上字第二四九號審理（
    乙○○於二審時係該案被告即瑗茂公司之法定代理人）後，
    判決駁回瑗茂公司之上訴，並諭知第二審訴訟費用由上訴人
    即瑗茂公司負擔等情，業據告訴人之法定代理人甲○陳明在
    卷，且經本院依職權調閱本院九十六年度簡上字第二四九號
    （含九十六年度中簡字第一八八五五）民事案卷查核無訛。
    則本件之債務人乃為屬法人即瑗茂公司，並非自然人即本案
    被告乙○○本人，甚為明確。依前開說明，本案被告乙○○
    尚無由成為本案損害債權罪之犯罪主體，自無成立損害債權
    罪之可能，甚為明灼。
五、綜上所述，依公訴人所舉之證據方法及卷內證據，尚不足證
    明被告有公訴人所指前揭損害債權犯行之有罪積極證明。揆
    諸首揭法條及判例意旨，不能證明被告犯罪，自應為被告無
    罪之諭知。
據上論斷，應依刑事訴訟法第三百零一條第一項，判決如主文。
中    華    民    國    98    年    5     月    21    日
                  刑事第十三庭  法  官  何世全
以上正本證明與原本無異。
如不服本判決，應於收受送達後10日內向本院提出上訴書狀，並
應敘述具體理由；其未敘述上訴理由者，應於上訴期間屆滿後20
日內向本院補提理由書（均須按他造當事人之人數附繕本）「切
勿逕送上級法院」。
                                書記官  陳建分
中    華    民    國    98    年    5     月    21    日


司法院資訊處製作；財團法人民間司法改革基金會備份。
